【裁判字號】    98,審抗,171
【裁判日期】    980728
【裁判案由】    聲請清算終結
【裁判全文】
臺灣高雄地方法院民事裁定             98年度審抗字第171號
抗  告  人  甲○○
相  對  人  齊鴻實業有限公司
上列抗告人陳報清算終結事件，抗告人對本院民國98年6 月1 日
98年度審司字第137號裁定提起抗告，本院裁定如下：
  主  文
原裁定廢棄。
抗告人聲報齊鴻實業有限公司清算完結，准予備查。
相關簿冊文件由抗告人保存十年。
抗告程序費用新台幣壹仟元由抗告人負擔。
  理  由
一、按收取債權、清償債務為清算人之職務之一，固為公司法第
    84條第1 項第2 款所明定，惟公司法第89條第1 項規定「公
    司財產不足清償其債務時，清算人應即聲請宣告破產」，是
    所謂清償債務，當係指就公司清算所得資產清償公司所負債
    務，至公司資產如不足清償其債務，則屬清算人聲請宣告破
    產之範疇。又清算人如已依法定程序辦理清算，並依公司法
    第93條、第331 條第3 項規定，將結算表等項送請股東或股
    東會承認後，公司既已無盈餘或賸餘財產可供分配，則不論
    是否全部清償欠稅，均應視為已解除清算人之責任，並無清
    算未終結之情事。次按，法院對於清算人聲報公司清算完結
    事件，法律上並無應由法院核准之規定，自無為任何處分之
    必要，即使法院以函准予備查，仍無實質上之確定力（最高
    法院67年度臺抗字第416 號民事裁定意旨參照），故法院對
    於上開事件，依前述規定，僅需對於清算人提出清算期內之
    收支表、損益表及結算表等，是否已將公司資產抵償其負債
    、賸餘財產是否依股份比例分派、有無經送請股東或股東會
    等節審查承認，盡其監督上之審查，即符法律依據。
二、經查，本件抗告人為齊鴻實業有限公司（下稱齊鴻公司）之
    清算人，清算期間齊鴻公司尚積欠營業稅及營利事業所得稅
    計新台幣（下同）1,686,193 元，及房屋稅、地價稅11,362
    元，共計債務總額為1,697,555 元，而公司之資產為庫存現
    金僅51,713元，其資產已不足清償債務，抗告人乃聲請本院
    宣告齊鴻公司破產，經本院於97年4 月16日97年度破字第7
    號認無破產實益而予裁定駁回確定，抗告人並將清算期間內
    之損益表、資產負債表等，送請股東會審認，此經本院依職
    權調閱96年度審司字第33號全卷查明屬實，並有本院97年度
    破字第7 號裁定、94年度決算申報書及清算表冊股東同意書
    等件附卷足稽。據上，可見抗告人業已依法定程序辦理清算
    ，則不論齊鴻公司之欠稅是否全額清償，均應視為已解除清
    算人之責任。原審以抗告人未處理齊鴻公司欠稅部分，認其
    清算事務顯未終結，否准抗告人本件清算完結之聲報，尚有
    未洽。抗告意旨求予廢棄原裁定，為有理由，爰由本院將原
    裁定廢棄，改為諭知如主文第二、三項所示。
三、據上論結，本件抗告為有理由，依非訟事件法第46條、第21
    條第1 項、第24條第1 項，民事訴訟法第492 條，裁定如主
    文。
中    華    民    國    98    年    7     月    28    日
                  民事第二庭  審判長法  官  林紀元
                              法        官  甯  馨
                              法        官  蘇姿月
以上正本係照原本作成。
不得抗告。
中    華    民    國    98    年    7     月    28    日
                                    書記官  陳美月


司法院資訊處製作；財團法人民間司法改革基金會備份。
